【裁判字號】    98,消債更,217
【裁判日期】    980630
【裁判案由】    更生事件
【裁判全文】
臺灣臺北地方法院民事裁定           98年度消債更字第217號
聲  請  人
即債務人    甲○○
                      號2樓
上列當事人聲請消費者債務清理事件，本院裁定如下：
    主  文
債務人甲○○自中華民國九十八年七月一日下午四時起開始更生
程序。
命司法事務官進行本件更生程序。
    理  由
一、按債務人不能清償債務，得依消費者債務清理條例所定更生
    程序清理其債務；債務人於消費者債務清理條例施行前，依
    中華民國銀行公會辦理消費金融案件無擔保債務協商機制，
    與金融機構成立債務協商後，因不可歸責於己之事由致履行
    顯有重大困難者，得聲請更生；法院開始更生程序之裁定，
    應載明其年、月、日、時，並即時發生效力；法院裁定開始
    更生程序後，得命司法事務官進行更生程序，消費者債務清
    理條例第3 條、第151 條第5 項、第6 項、第45條第1 項、
    第16條第1 項分別定有明文。
二、本件債務人主張：其有不能清償債務之情事，曾於民國98年
    1月間提出債權人清冊，以書面向最大債權金融機構即安泰
    商業銀行（下稱安泰銀行）請求共同協商債務清償方案，債
    務人每月收入僅新臺幣（下同）3萬1800元，扣除每月必要
    生活費用為1萬6800元及扶養費1萬元後，僅餘5000元，茲因
    協商金額過高，且非金融機構債權人無法納入一致性協商，
    債務人無力清償債務，故未簽署協議書，致協商不成立，且
    其無擔保或無優先權之債務總額未逾新臺幣（下同）1200萬
    元，復未經法院裁定開始清算程序或宣告破產，為此，爰提
    出本件更生之聲請等語。
三、經查：
  （一）債務人主張之上開事實，業據提出財產及收入狀況說明
        書、債權人清冊、財團法人金融聯合徵信中心當事人綜
        合信用報告、財政部臺灣省北區國稅局95、96年度綜合
        所得稅各類所得資料清單、財產歸屬資料清單、前置協
        商不成立通知書、存摺明細等件為證，堪信屬實，經本
        院依職權函詢安泰銀行關於協商不成立之原因，該行函
        覆稱：債務人除金融機構債務外，另有3家資產管理公
        司非金融機構債務，依前置協商作業準則規定，資產管
        理公司債權無法納入前置協商，債務人仍堅持所有債務
        一併處理，若本行無法同意，因其無法同時負擔2筆款
        項，即不願辦理，致協商不成立等語，復經本院電詢該
        行關於還款方案之結果，該行略稱：債務人債務總額為
        341萬6495元，還款方案分2階段，第1階段為第1至72期
        、零利率，月付1萬元，第73期以後為第2階段，視債務
        人之經濟情況調整，可以接受債務人每月還款8000元等
        語，有本院公務電話紀錄在卷可稽。
  （二）又債務人每月收入為3萬1800元，其母親潘鄧翠瑤並無
        收入，名下無財產，除債務人外，無其他扶養義務人，
        故債務人主張每月支出扶養費1萬元，尚屬合理，則債
        務人每月收入扣除扶養費1萬元，及依內政部社會司所
        公佈之98年度臺北市每人每月最低生活費用1萬4558 元
        （該最低生活費用已包括食、衣、住、行等費用在內）
        後，僅餘7242元，然安泰銀行提出之還款方案為第1階
        段月付1萬元，其履行確有重大困難，遑論尚有非金融
        機構債權人未納入協商，從而，債務人主張其收入扣除
        生活必要支出及扶養費後，無法履行協商條件，應為可
        採，又其無擔保或無優先權之債務總額未逾1200萬元，
        復未經法院裁定開始清算程序或宣告破產，且無消費者
        債務清理條例第6條第3項、第8條或第46條各款所定駁
        回更生聲請之事由存在，則債務人聲請更生，應屬有據
        ，並依上開規定命司法事務官進行本件更生程序，爰裁
        定如主文。至債務人更生之聲請既經准許，其保全處分
        之聲請即無必要，附此敘明。
中    華    民    國    98    年    6     月    30    日
                  民事第二庭    法  官  鍾素鳳
上為正本係照原本作成。
本件不得抗告。
中    華    民    國    98    年    6     月    30    日
                                書記官  林玗倩


司法院資訊處製作；財團法人民間司法改革基金會備份。
